臺灣高等法院刑事裁定
109年度毒抗字第181號
抗  告  人
即  被  告  黃國智


上列抗告人因違反毒品危害防制條例案件，不服臺灣桃園地方法
院109年度毒聲字第304號中華民國109年8月31日裁定（聲請案號
：臺灣桃園地方檢察署109年度毒偵字第4378號、109年度聲觀字
第224號），提起抗告，本院裁定如下：
    主  文
抗告駁回。
    理  由
一、原裁定意旨略以：抗告人即被告（下稱被告）黃國智基於施
    用第二級毒品之犯意，於民國109年4月23日晚間9時許，在
    桃園市○○區○○路00號住處內，以燃燒甲基安非他命產生煙霧
    吸食方式，施用第二級甲基毒品安非他命1次，嗣為警於同
    年月28日上午8 時25分許於同址查獲，並經其同意採尿送驗
    ，結果呈甲基安非他命陽性反應等情，業據被告於警詢及偵
    訊時自白不諱，復有新竹縣政府警察局毒品犯罪嫌疑人尿液
    採驗作業管制紀錄表、台灣尖端先進生技醫藥股份有限公司
    109年5月14日濫用藥物檢驗報告（尿液檢體編號：J109042
    號）等件在卷可稽，是被告確有於前揭時、地施用第二級毒
    品甲基安非他命之犯行，堪以認定。被告未曾因施用毒品案
    件而經裁定送觀察、勒戒、強制戒治執行完畢釋放出所，本
    件係初犯施用第二級毒品犯行。另被告因涉嫌森林法案件，
    經臺灣新竹地方檢察署偵查中，是否有完成戒癮治療之可能
    顯有疑問，是原審認檢察官向法院聲請觀察、勒戒，乃屬檢
    察官適法職權之行使，而准許檢察官之聲請，依毒品危害防
    制條例第20條第1項至第3項、觀察勒戒處分執行條例第3條
    第1項規定，裁定被告應送勒戒處所觀察、勒戒等語。
二、抗告意旨略以：被告已知罪，如果被告無法工作，家中會有
    經濟困難，目前都靠被告勉強維持，小孩要上學，還要照顧
    身體不好的老婆跟媽媽，請看在被告主動坦白、告知警方的
    份上，讓被告戒癮治療，有改過自新的機會云云。
三、按毒品危害防制條例第24條第1項，採行「觀察、勒戒」與
    「緩起訴之戒癮治療」並行之雙軌模式，並無「緩起訴之戒
    癮治療」應優先於「觀察、勒戒」的強制規定。毒品危害防
    制條例規定之觀察、勒戒處分，係一種針對受處分人將來之
    危險所為預防、矯正措施之保安處分，目的係為斷絕施用毒
    品者之身癮及心癮，並屬強制規定。而該觀察勒戒之程式，
    僅於下開可排除適用外：1.依據毒品危害防制條例第24條第
    1項規定，於檢察官先依刑事訴訟法第253條之1第1項、第25
    3條之2之規定，為附命完成戒癮治療之緩起訴處分時，不適
    用之；2.或犯第10條之罪者，於犯罪未發覺前，自動向行政
    院衛生署指定之醫療機構請求治療，醫療機構依據毒品危害
    防制條例第21條第1項規定，免將請求治療者送法院或檢察
    機關等情；其餘就初犯或觀察勒戒、強制戒治執行完畢3年
    後再犯施用毒品罪之行為人，犯毒品危害防制條例第10條之
    罪者，檢察官即應向法院提出聲請裁定其入勒戒處所觀察、
    勒戒，且凡經檢察官聲請，法院亦僅得依法裁定令入勒戒處
    所執行觀察、勒戒，以查其是否仍有施用毒品傾向，並據以
    斷定幫助受處分人澈底戒毒之方法，尚無自由斟酌以其他方
    式替代之權，亦無因受處分人之個人或家庭因素而免予執行
    之餘地。
四、經查：
  ㈠被告有於前揭時、地，施用第二級毒品甲基安非他命之事實
    ，業據被告於警詢及偵訊中坦承不諱（見毒偵字第1007號卷
    第10、30頁），且被告為警查獲後所採集之尿液檢體，經台
    灣尖端先進生技醫藥股份有限公司以酵素免疫分析法初步檢
    驗，再以氣相層析質譜儀法確認檢驗之結果，確呈安非他命
    、甲基安非他命陽性反應，此有該公司109年5月14日濫用藥
    物檢驗報告（尿液檢體編號：J109042號）及採尿同意書各1
    紙在卷可稽（見毒偵字第1007號卷第12、13頁)，堪認被告
    確有施用第二級毒品甲基安非他命之犯行。又被告前未曾因
    施用毒品犯行受觀察、勒戒處分，此有本院被告前案紀錄表
    在卷可稽，是被告係屬初犯施用第二級毒品犯行，亦堪認定
    。　
　㈡依前所述，毒品危害防制條例第24條第1項，係採行「觀察勒
    戒」與「緩起訴之戒癮治療」並行之雙軌模式，應認檢察官
    有依裁量行使之職權，而檢察官是否給予施用毒品者為附命
    完成戒癮之緩起訴處分，自得本於毒品危害防制條例第24條
    之規定、立法目的，以及「毒品戒癮治療實施辦法及完成治
    療認定標準」，選擇實施對象、內容、方式與執行之醫療機
    構，妥為斟酌、裁量，始予決定，如裁量結果認為適於為緩
    起訴處分者，自應於緩起訴處分中說明其判斷之依據，倘認
    為應向法院聲請觀察、勒戒，因係適用原則而非例外，法院
    原則上應予尊重，僅就檢察官之判斷有違背法令、事實認定
    有誤或其裁量有重大明顯瑕疵等事項為有限度之低密度審查
    。查被告另因涉嫌森林法案件，經臺灣新竹地方檢察署以10
    9年度偵字第5024號案件偵辦，迄今尚未結案，是被告所涉
    該案結果未明，如未來因該案須入監服刑，予以戒癮治療之
    緩起訴處分所相關履行條件勢必無法履行完畢，有本院被告
    前案紀錄表及臺灣桃園地方檢察署109年8月12日桃檢俊川10
    9毒偵4378字第1099086019號函各1件在卷可稽(見原審卷第9
    、10、31頁)，足見被告之客觀情形確不適宜為附戒癮治療
    之緩起訴處分，則檢察官依其調查結果為判斷，審酌上開各
    情後，未為附命戒癮治療之緩起訴處分，而聲請原審法院裁
    定令入勒戒處所施以觀察、勒戒，實屬檢察官裁量權之適法
    行使，難認檢察官之判斷有違背法令、事實認定有誤或裁量
    有重大明顯瑕疵之情事，法院原則上應予尊重。抗告意旨以
    其家庭及經濟因素等情，請求法院改為戒癮治療云云，於法
    不合，難認有據。　　
五、綜上所述，原審依檢察官之聲請裁定命被告送勒戒處所觀察
    、勒戒，經核其認事用法並無違誤，抗告意旨徒執前詞指摘
    原裁定不當，請求撤銷原裁定，為無理由，應予駁回。　
據上論斷，應依刑事訴訟法第412條，裁定如主文。　　
中　　華　　民　　國　　109 　年　　9 　　月　　30　　日
                  刑事第十一庭  審判長法　官  周煙平
                                      法　官  陳俞伶
                                      法　官  連育群
以上正本證明與原本無異。
不得再抗告。
                                      書記官  廖紫喬
中　　華　　民　　國　　109 　年　　9 　　月　　30　　日